【裁判字號】    97,上訴,2033
【裁判日期】    980216
【裁判案由】    偽證等
【裁判全文】
臺灣高等法院高雄分院刑事判決        97年度上訴字第2033號
上  訴  人
即  被  告  甲○○
選任辯護人  蘇精哲律師
選任辯護人  王建元律師
上列上訴人因偽證等案件，不服臺灣高雄地方法院97年度訴字第
1457號中華民國97年11月6 日第一審判決（起訴案號：臺灣高雄
地方法院檢察署96年度偵字第3708號），提起上訴，本院判決如
下：
     主  文
上訴駁回。
     理  由
一、按不服地方法院之第一審判決而上訴者，應向管轄第二審之
    高等法院為之。上訴書狀應敘述具體理由。第二審法院認為
    上訴書狀未敘述理由，應以判決駁回之，刑事訴訟法第361
    條第1 項、第2 項、第367 條前段定有明文。足見不服地方
    法院之第一審判決而上訴者，須提出上訴書狀，並應敘述具
    體理由，為上訴必備之程式；其所提出之書狀未敘述上訴理
    由，或僅曾以言詞陳述上訴理由者，均應於上訴期間屆滿後
    二十日內補提理由書於第一審法院。第一審法院經形式審查
    ，認逾期未補提上訴理由者，應定期間先命補正；逾期未補
    正者，為上訴不合法律上之程式，應以裁定駁回。倘已提出
    上訴理由，但所提非屬具體理由者，則由第二審法院以上訴
    不合法律上之程式，判決駁回。而所謂具體理由，必係依據
    卷內既有訴訟資料或提出新事證，指摘或表明第一審判決有
    何採證認事、用法或量刑等足以影響判決本旨之不當或違法
    ，而構成應予撤銷之具體事由，始克當之（例如：依憑證據
    法則具體指出所採證據何以不具證據能力，或依憑卷證資料
    ，明確指出所為證據證明力之判斷如何違背經驗、論理法則
    ）；倘僅泛言原判決認定事實錯誤、違背法令、量刑失之過
    重或輕縱，而未依上揭意旨指出具體事由，或形式上雖已指
    出具體事由，然該事由縱使屬實，亦不足以認為原判決有何
    不當或違法者（例如：對不具有調查必要性之證據，法院未
    依聲請調查亦未說明理由，或援用證據不當，但除去該證據
    仍應為同一事實之認定），皆難謂係具體理由，俾與第二審
    上訴制度旨在請求第二審法院撤銷、變更第一審不當或違法
    之判決，以實現個案救濟之立法目的相契合，並節制濫行上
    訴（最高法院97年度台上字第892 號判決參照）。
二、本件上訴人即被告甲○○經原審論以偽證罪，判處有期徒刑
    四月，減為有期徒刑二月後，於民國97年11月20日具狀提起
    上訴，其上訴理由略稱：(一)被告於臺灣高雄地方法院94年度
    訴字第1370號案件（下稱另案）審理時稱：「（當時負責人
    ？）我進入時跟我接洽的時候，他自稱張簡」。是就被告主
    觀之上認知，此自稱張簡之人即為該公司之負責人，而此人
    是否即李佳如所稱之張簡浚育，或是另有其人，被告實無法
    確定。換言之，倘被告有作偽證之犯意，理應會證稱：「我
    進入時跟我接洽的時候，就是張簡浚育」，是從被告從另案
    之回答，並無確定該人是否即為張簡浚育。(二)被告於另案證
    稱：「這樣的說法是否有誣陷被告李佳如的嫌疑？）因為當
    時我認為李佳如也是老闆，當時我有看到一張牌，上面證照
    是李佳如的名字」，是從被告上開證稱可知，伊亦認為李佳
    如有可能是欣昌公司的負責人，而非單純向另案之審理法官
    證稱欣昌公司之負責人是李佳如，亦由此可證，被告於另案
    中之證述，係其於該公司任職期間之所見所聞，並無故為虛
    偽陳述之情形。(三)又針對李佳如於另案中提出之讓渡書，被
    告已於另案中證稱：伊係於偵訊中才看到該讓渡書，故如被
    告真有為李佳如作偽證為其脫罪，理應證稱：伊知道上開讓
    渡書是李佳如將公司轉讓予張簡等語。是從被告之證詞可知
    ，伊並無幫李佳如脫罪之情形。(四)依另案之審理，可知另案
    之嫌疑人尚有綽號「大里」之人，其名字被告所知叫李君寶
    ，及一名綽號「阿豐」之人，惟警方及檢察官迄今仍無法依
    上開資訊緝獲該人，顯見與被告接觸之自稱為張簡男子，是
    否即為張簡浚育？或是另有其人假借張簡名義躲開司法偵查
    均有可能，而被告僅是受僱於欣昌公司，並非該公司決策人
    員，則被告於另案中向法院陳述親自所見所聞，而該陳述是
    否合於事實，即屬司法單位調查之職責，不得僅以事後調查
    並認定欣昌公司之負責非張簡浚育而是佳如，而反推認定被
    告之陳述係偽證。何況，被告就自己所聽聞及接觸之事實而
    為證述，縱因誤會而有所錯誤，因被告自始即欠缺偽證故意
    ，與故意虛偽陳述之犯罪構成要件有間等語。
三、依被告之上開理由，僅係爭執其是否有偽證之故意，並未依
    據卷內既有訴訟資料或提出新事證，指摘或表明原審判決有
    何採證認事、用法或量刑等足以影響判決本旨之不當或違法
    ，而構成應予撤銷之具體事由。按之上開規定，上訴人之上
    訴顯屬違背法律上之程式，應由本院依同法第367 條前段、
    第372 條規定，不經言詞辯論逕行判決如主文。
中    華    民    國    98    年    2     月    16    日
                  刑事第三庭    審判長法  官   周賢銳
                                      法  官   黃憲文
                                      法  官   黃仁松
以上正本證明與原本無異。
如不服本判決應於收受本判決後10日內向本院提出上訴書狀，其
未敘述上訴理由者，並得於提起上訴後10日內向本院補提理由書
狀（均須按他造當事人之人數附繕本）「切勿逕送上級法院」。
中    華    民    國    98    年    2     月    16    日
                                      書記官   林家煜


司法院資訊處製作；財團法人民間司法改革基金會備份。
